【裁判字號】    95,交抗,222
【裁判日期】    951120
【裁判案由】    聲明異議
【裁判全文】
臺灣高等法院臺南分院刑事裁定         95年度交抗字第222號
抗  告  人
即受處分人
即 異 議人  丙○○
上列抗告人因違反道路交通管理處罰條例案件，對於臺灣雲林地
方法院中華民國95年9月28日所為裁定（95年度交聲字第104號）
，提起抗告，本院裁定如下：
    主  文
抗告駁回。
    理  由
一、抗告人聲請異議及抗告意旨略以：
(一)抗告人於民國95年4月2日下午3時27分許，駕駛車牌號碼RI
    -2918號自小客車於省道台一線行駛，行經大湖口溪橋上時
    ，一部原行駛內線車道自小客車，突然插隊到伊車子的前面
    ，因為怕被該車撞倒，所以不得已才行駛路肩，此時行車速
    度為每小時72公里，僅超速2公里，員警測得超速至92公里
    應係該超車的車子，或是員警值勤前飲酒致生誤判，或是測
    速器經久未校正而失準。又員警執行攔檢勤務時，揮旗指揮
    的動作不明確，又未開啟警示燈或鳴笛，所以伊並未發現員
    警有命其停止受檢，後員警開車尾隨其後行駛約3公里期間
    ，伊並未蛇行，當伊行經豐田工業區紅燈停止後才發現員警
    尾隨命伊停車，但是員警當時並未出示雷達測速器證明伊確
    有違規，更未告知伊違規之事實。
(二)據證人乙○○於原審民國95年7月20日第一次出庭證述伊與
    小隊長確認抗告人所駕駛之車輛為墨綠色的車等語，即非抗
    告人車輛之顏色，其實這部車就是由內線車道插隊到外線道
    抗告人前面，右轉開往大埤方向的違規超速車，由此可知係
    其誤判。查抗告人行車多年從無蛇行違規記錄，且有多年保
    持行車安全距離於變換車道前均有打方向燈之習慣，證人乙
    ○○復謂抗告人變換車道未使用方向燈且有將測速器給抗告
    人看等語均非屬實。再據證人乙○○於原審證述伊測速那個
    路段之前沒有大湖口溪橋等語，其實這橋已經存在百年以上
    的歷史，橋都不見了，難怪會誤判。又測速路段前2至3公里
    內均無設置警告標示牌，抗告人並非故意不停車受檢，當時
    警車如果有亮警示燈或鳴笛（當時因員警揮旗動作不明確，
    以致沒注意到是要攔檢抗告人），抗告人就不會受罰了。為
    此，提起抗告，求為撤銷原裁定，另為適法裁定云云。
二、按「汽車駕駛人，行車速度，超過規定之最高時速…者，處
    新臺幣1千2百元以上2千4百元以下罰鍰」、「汽車駕駛人，
    駕駛汽車有左列情形之一者，處新臺幣6千元以上2萬4千元
    以下罰鍰，並當場禁止其駕駛：一在道路上蛇行，或以其他
    危險方式駕車。…汽車駕駛人有第1項第1款…行為者，並吊
    扣該車輛牌照3個月」、「汽車駕駛人有下列各款所列條款
    之一者，除依原條款處罰鍰外，並予記點：一…有第40條…
    情形之一者，各記違規點數1點。三有…第43條…情形之一
    者，各記違規點數3點」，修正前道路交通管理處罰條例第
    40條第1項、第43條第1項第1款、第4項、第63條第1項第3款
    (按上開各條項款雖曾於94年12月28日修正，並於95年7月1
    日施行，但經比對上開規定內容，與本件違規相關部分，修
    正前與修正後之處罰完全相同[係修正其他事項]，無新舊法
    比較適用問題)，分別定有明文。
三、經查：
  (一)抗告人於95年4月2日下午3時27分許，駕駛車牌號碼RI-2918
    號自小客車於省道台一線行駛，行至該路段豐田工業區紅燈
    處，經雲林縣警察局交通隊警員乙○○開立舉發違反道路交
    通管理事件通知單之事實，為抗告人所不爭執，並有該通知
    單影本1紙在卷可稽，堪認屬實。
  (二)抗告人異議並未超速、蛇行、員警測得超速至92公里應係其
    他超車的車子、員警值勤前飲酒致生誤判、員警執行攔檢勤
    務時揮旗指揮的動作不明確、舉發時為給抗告人看測速器上
    的數值、員警為求績效為不實舉發各節，經原審傳喚證人即
    舉發員警乙○○到庭證稱：「巡邏車是停在路面邊線以外的
    空地上，當天我們雷達測速器開啟之後，就發現違規車輛，
    我們的雷達測速器會鎖定速度然後會發出警告聲，我俯注後
    視鏡然後再回頭看到違規車輛之後，我就下車走到外側車道
    線邊緣，然後以紅色警示旗配合哨音，搖三下旗攔停車輛，
    違規車輛不但沒有停車反而加速逃逸，後來他逃逸的方向往
    大林，然後看到他的速度越來越快，然後在車道上任意變換
    車道都沒有使用方向燈這樣，後來我上車後，我車牌號碼有
    記住了，我上車後請示小隊長說，因為前面紅綠燈也蠻多的
    ，我們是不是要尾隨一下，就是如果能夠趕得上我們就攔下
    來當場舉發，小隊長同意所以我們立刻驅車前往，然後在尾
    隨的過程中，並看到該部違規車道除了內外車道任意變換之
    外，還佔用機車道在超車，也就是右側超車，違規事實看得
    都很明確」、「（當地的速限多少？）當地的速限是70公里
    」、「（[抗告人]是時速92公里這個速度嗎？）答：是這個
    速度，我們測速器鎖定的速度攔下違規人之後還有給違規人
    看」、「（你從後視鏡發現違規車輛的時候，他當時是行駛
    在哪一個車道？當時是行駛在外線車道」、「（他是第一部
    車嗎？）是」、「（他的前面還有沒有車？）沒有」、「（
    你們測到他違規超速時，他距離你們的攔檢點大概多遠？距
    離我們的攔檢點最少有500公尺」、「（從你們測到之後，
    一直到他車子經過你們的欄檢點這段500公尺距離，有沒有
    其他車變換車道到他的前面？）沒有」、「（攔檢點附近有
    沒有一座橋叫大湖口溪橋？）我們測速的那個路段之前，沒
    有這個橋」、「（抗告人說當時他行駛在外側車道，然後另
    外那一部超速的車輛是到達大湖口溪橋的時候，突然從內線
    車道插隊到他的前面，也就是插隊到外線車道，然後右轉要
    開往大埤方向，所以他逼不得已才行駛路肩，你對他講的，
    有何意見？）這根本不可能，這個地點離得太遠了根本不可
    能，我們的雷達測速器也沒有辦法測到那個地方」、「…我
    駛向內線車道到豐田工業區入口的時候，看到這部違規車輛
    已經駛向外側車道又駛向路肩，就是沒有使用方向燈一直在
    那裡變換車道，等於是『蛇行』，因為他的速度蠻快的，他
    的前面也有車輛，他為了要逃跑，他也是要一直在車道，就
    是連機車車道三個車道切換」、「因為只有你一部車子開過
    來，你的速度又比人家快很多，在那個路段我們經常測速，
    大家的速度都不會很快，你的速度是特別快的92公里，尤其
    你一部車子過來的話，我們的雷達測速器只能感應到第一部
    車子，所以我可以跟你保證我對你絕對不會誤判」等語 (見
    原審卷第22頁背面至29頁背面)。因抗告人仍堅稱其未違規
    ，本院除再傳訊當日執勤之警員乙○○外，並傳同日執勤之
    證人即警員甲○○到院作證。證人乙○○、甲○○於本院結
    證稱：抗告人確係當日違規之人，當日攔下抗告人之車後，
    確有將其超速時速達92公里之雷達數據給抗告人看，巡邏車
    沒有測速照相功能等語 (見本院卷第18-20頁)。查證人乙○
    ○、甲○○於案發當日係依法執行勤務之公務人員，與抗告
    人並無嫌隙，並無誣陷抗告人之理及必要，且經具結陳明其
    證言係據實陳述，無匿、飾、增、減等情在案，應堪採信，
    抗告人上開抗告理由，顯係抗告人臆測或卸責之詞，均不足
    採。
  (三)至抗告人指其並未超速，也許測速器經久未校正而失準，惟
    抗告人行經之路段時速限制為70公里，業據證人乙○○證述
    明確，抗告人亦承認其車當時之時速為72公里僅超速2公里
    。經原審命員警乙○○於庭訊時並提出舉發抗告人違規當日
    所使用之雷達測速器，經當庭勘驗結果為：本台雷達測速器
    是PYTHON廠牌美國製，型號為PYTHONK990542號，測速儀正
    面上方貼有經濟部標準檢驗局雷達測速儀檢定合格單標籤（
    JOGA0000000A），該標籤上註明有效期間為96年6月，並經
    攝影存證，有勘驗筆錄及照片4張，在卷可佐 (見原審卷第
    27頁背面、33、34頁)，抗告人對該勘驗結果亦無意見。又
    證人乙○○復證稱：「…我們的雷達測速器是每年都會送回
    中央標準檢驗局檢驗合格出來的，而且有合格標識」、「（
    你在使用之前會確認你當時所使用的測速儀器是在有效期間
    之內嗎？）是」、「（你會確認嗎？每次都會嗎？）對、會
    」。足見抗告人稱測速器經久未校正失準所以產生誤判，亦
    屬抗告人個人之臆測。又本件員警測得抗告人時速高達92
    公里，超速22公里，即便測速器真有誤差，也不至於誤差值
    高達20公里以上。況抗告人自承被測速時車速為72公里，而
    該路段速限為70公里，縱抗告人所自承之速度為真，亦無解
    於伊有超速之違規行為。
四、原裁定認原處分機關依修正前道路交通管理處罰條例第40條
    第1項、第43條第1項第1款、第4項、第63條第1項及違反道
    路交通管理事件統一裁罰基準及處理細則之規定，裁處抗告
    人罰鍰新臺幣1萬9千元，吊扣汽車牌照3個月之處分，並違
    規記點4點，於法並無不合，而駁回抗告人在原審之異議。
    經本院審核，原裁定之認事用法，均無違誤。抗告意旨指原
    裁定駁回其異議為不當云云，為無理由，應予駁回。
據上論斷，依道路交通案件處理辦法第26條，刑事訴訟法第412
條，裁定如主文。
中    華    民    國    95    年    11    月    20    日
                   刑事第一庭   審判長法  官  黃崑宗
                                      法  官  夏金郎
                                      法  官  王明宏
以上正本證明與原本無異。
不得再抗告。
                                      書記官  黃全忠
中    華    民    國    95    年    12    月    23    日


司法院資訊處製作；財團法人民間司法改革基金會備份。
